【裁判字號】    98,訴,1071
【裁判日期】    980812
【裁判案由】    違反槍砲彈藥刀械管制條例
【裁判全文】
臺灣彰化地方法院刑事判決              98年度訴字第1071號
公  訴  人  臺灣彰化地方法院檢察署檢察官
被      告  甲○○
選任辯護人  楊振裕律師
被      告  乙○○
            丁○○
            庚○○
                    號
            丙○○
                    巷15弄9.
            戊○○
                    號
上列五人共同選任辯護人  張崇哲律師
            張仕融律師
被      告  己○○  男  22歲（民國○○年○月○○日生）
                    身分證統一編號：Ｚ000000000號
                    居彰化縣線西鄉○○路○段560巷57號
選任辯護人  楊玉珍律師上列被告等因違反槍砲彈藥刀械管制條
例，經檢察官提起公訴（97年度偵字第11276 號），本院判決如
下：
    主  文
甲○○、乙○○共同未經許可，持有可發射子彈具有殺傷力之改
造槍枝，各處有期徒刑貳年，均併科罰金新臺幣壹拾萬元，罰金
如易服勞役，各以新臺幣壹仟元折算壹日。均緩刑伍年，並各向
公庫支付新臺幣壹拾萬元。扣案可發射子彈具有殺傷力仿霰彈槍
製造之改造槍枝壹枝（槍枝管制編號0000000000號）
、仿COLT廠半自動手槍製造之改造槍枝壹枝（含彈匣壹個、槍枝
管制編號0000000000號）、具有殺傷力之制式霰彈柒
顆及直徑捌點零±零點伍MM之改造子彈壹顆均沒收之。
丁○○、庚○○、丙○○、戊○○、己○○共同未經許可，持有
可發射子彈具有殺傷力之改造槍枝，各處有期徒刑壹年拾月，均
併科罰金新臺幣伍萬元，罰金如易服勞役，各以新臺幣壹仟元折
算壹日。均緩刑伍年，並各向公庫支付新臺幣伍萬元。扣案可發
射子彈具有殺傷力仿霰彈槍製造之改造槍枝壹枝（槍枝管制編號
0000000000號）、仿COLT廠半自動手槍製造之改造槍
枝壹枝（含彈匣壹個、槍枝管制編號0000000000號）
、具有殺傷力之制式霰彈柒顆及直徑捌點零±零點伍MM之改造子
彈壹顆均沒收之。
    犯罪事實
一、甲○○、乙○○、丁○○、庚○○、丙○○、戊○○、己○○及姓名年籍不詳綽號「茶壺」之成年男子，均明知未經中
    央主管機關許可，不得非法持有槍砲彈藥刀械管制條例列管
    之可發射子彈具有殺傷力之改造槍枝及子彈，於知悉乙○○
    前於民國97年6 月上旬某日，在乙○○位於彰化縣和美鎮○○路98巷21號居處，自姓名年籍不詳自稱「林以弘」之成年
    男子處，取得可發射子彈具有殺傷力之仿霰彈槍製造之改造
    槍枝1 枝（槍枝管制編號：0000000000，起訴書誤載為霰彈
    槍，下均同）、仿COLT廠半自動手槍製造之改造槍枝1 枝（
    含彈匣1 個，槍枝管制編號：0000000000），具有殺傷力之
    制式霰彈10顆及非制式子彈直徑8.0 ±0.5mm 之改造子彈2
    顆暨不具殺傷力之子彈6 顆，竟基於共同持有上開槍彈之犯
    意聯絡及行為分擔，謀議輪流持有前述槍彈，隨即於97年7
    、8 月間某日，由乙○○在其與甲○○共同位於上述彰化縣
    和美鎮○○路98巷21號居處，將上開仿COLT廠半自動手槍製
    造之改造槍枝1 枝交付甲○○持有，甲○○再於97年7 、8
    月間某日，在彰化縣和美鎮○○路麥當勞附近（起訴書漏載
    附近）將之交付丙○○持有；乙○○另於同年8 、9 月間某
    日（起訴書誤載為9 、10月間某日），將前開仿霰彈槍製造
    之改造槍枝1 枝及具有殺傷力之制式霰彈10顆及非制式子彈
    直徑8.0 ±0.5mm 之改造子彈2 顆交付「茶壺」持有，「茶
    壺」復在己○○位於彰化縣線西鄉○○路○ 段560 巷57 號
    居處將之交付己○○持有，己○○再於同年10月某日，在丙○○位於彰化縣和美鎮鎮○里○○鄰○○路○ 段658 巷15 弄9
    號住處（起訴書誤載為丙○○住處附近），將之交付丙○○
    、庚○○共同持有，丙○○、庚○○即商議將前述槍彈藏放
    在丙○○上開住處，期間，甲○○於97年10月19日下午7 時
    29分13秒許，曾以電話要求庚○○將前開槍彈藏放妥當。數
    日後因丙○○家人發覺，丙○○遂要求己○○前往其住處取
    回上開仿COLT廠半自動手槍製造之改造槍枝1 枝、仿霰彈槍
    製造之改造槍枝1 枝及具有殺傷力之制式霰彈10顆及非制式
    子彈直徑8.0 ±0.5mm 之改造子彈2 顆。己○○取回上開槍
    彈後，於翌日即同年11月初旬某日，在其位於彰化縣線西鄉
    ○○路○ 段560 巷57號住處（起訴書誤載為己○○住處外）
    ，將上開槍彈交付戊○○持有，戊○○取得前開槍彈後，隨
    即帶回其位於彰化縣秀水鄉○○村○ 鄰○○街623 巷5 弄18
    號住處藏放。後因乙○○於97年11月15日在玩線上遊戲時與
    他人發生糾紛，遂於97年11月28日先行聯繫丁○○，命丁○○聯繫己○○（起訴書誤載為丙○○）及戊○○，乙○○並
    通知戊○○準備槍彈後，於97年11月29日上午9 時許，駕車
    搭載丁○○、己○○，前往戊○○住處取出上開槍彈，並邀
    同戊○○共同前往桃園縣中壢市某處，先由乙○○、丁○○
    下車與真實姓名年籍不詳之成年對象談判，席間，乙○○見
    對方人多勢眾，遂命丁○○以電話通知在車上等候之己○○
    自車上取出槍彈擬下車示威，惟己○○取出槍彈後即因乙○○與該不詳成年對象已握手談和遂未出示，談判完畢自桃園
    返回彰化後，乙○○即將上開槍彈藏放在尤鴻鴻、庚○○、
    丙○○共同任職之彰化縣埔心鄉○○路○ 段384 號「冠美強
    化玻璃公司」（下稱「冠美公司」）會客室內。嗣於97年12
    月10日上午9 時45分許，經警徵得冠美公司負責人施龍昇同
    意（起訴書誤載為持本院核發之搜索票）搜索「冠美公司」
    ，當場在「冠美公司」會客室沙發下扣得首開可發射子彈具
    有殺傷力之仿霰彈槍製造之改造槍枝1 枝（槍枝管制編號：
    0000000000）、仿COLT廠半自動手槍製造之改造槍枝1 枝（
    含彈匣1 個，槍枝管制編號：0000000000），具有殺傷力之
    制式霰彈10顆及非制式子彈直徑8.0 ±0.5mm 之改造子彈2
    顆，暨未具殺傷力之子彈6 顆，始偵知上情。
二、案經臺中縣警察局清水分局、行政院海岸巡防總局中部地區
    巡防局彰化機動查緝隊報告臺灣彰化地方法院檢察署檢察官
    偵查起訴。
    理  由
甲、證據能力部分：
    按被告以外之人於審判外之言詞或書面陳述，除法律有規定
    者外，不得作為證據，刑事訴訟法第159 條第1 項固定有明
    文。惟被告以外之人於審判外之陳述，雖不符第159 條之1
    至第159 條之4 之規定，而經當事人於審判程式同意作為證
    據，法院審酌該言詞陳述或書面陳述作成時之情況，認為適
    當者，亦得為證據；當事人、代理人或辯護人於法院調查證
    據時，知有第159 條第1 項不得為證據之情形，而未於言詞
    辯論終結前聲明異議者，視為有前項之同意，同法第159 條
    之5 定有明文。查本判決以下所引用供述證據及非供述證據
    ，經本院於審理中提示調查時，被告、辯護人及公訴人均未
    聲明異議；另本院審酌該等陳述作成時之情況，亦均認為適
    當，復與本案待證事實具有關聯性，是該等陳述，自均得作
    為證據。
乙、認定犯罪事實所憑之證據及理由：
一、上開犯罪事實，業據被告甲○○、乙○○、丁○○於本院行
    準備程序、審理時（詳本院98年7 月2 日準備程序筆錄第4
    頁至第10頁、98年7 月29日審判筆錄第12頁至第16頁）；被
    告庚○○於本院審理時（詳本院98年7 月29日審判筆錄第12
    頁至第16頁）；被告丙○○於偵訊、本院行準備程序、審理
    時；被告戊○○、己○○於警詢、偵訊、本院行準備程序、
    審理時坦承不諱（詳臺中縣警察局清水分局中縣清警偵字第
    09 70005596 號刑案偵查卷宗【下簡稱警詢卷宗】第147 頁
    反面至第149 頁、第180 頁反面至第181 頁反面、臺灣彰化
    地方法院檢察署97年度偵字第11276 號偵查卷宗【下簡稱偵
    查卷宗】第13頁至第15頁、第20頁至第22頁、第40頁至第42
    頁、本院98年7 月2 日準備程序筆錄第4 頁至第10頁、98年
    7 月29日審判筆錄第12頁至第16頁），互核相符，且核與被
    告丙○○、戊○○、己○○於偵訊中以證人身分所為之證述
    相符（詳偵查卷宗第15頁至第17頁、第23頁至第25頁、第42
    頁至第44頁），並有被告間相互聯絡如何持有、保管扣案彈
    槍之通訊監察譯文、通訊監察書在卷可稽（詳警詢卷宗第1
    頁至第2 頁、第23頁至第26頁、第47頁至第57頁、第76頁至
    第84頁、第10 3頁、第118 頁至第132 頁、第150 頁至第16
    4 頁、第185 頁至第187 頁、偵查卷宗第105 頁至第107 頁
    反面），足認被告等人之自白，核與事實相符。
二、此外，並有經警於97年12月10日上午9 時45分許，徵得冠美
    公司負責人施龍昇同意搜索「冠美公司」，當場在「冠美公
    司」會客室沙發下扣得改造槍枝2 枝、子彈18顆扣案，此除
    據證人施龍昇於警詢證述在卷外（詳警詢卷宗第196 頁），
    並有臺中縣警察局清水分局搜索扣押筆錄、扣押物品目錄表
    、臺中縣警察局清水分局現場勘察報告、刑案現場測繪圖及
    刑案現場照片8 幀附卷可憑（詳警詢卷宗第198 頁至第201
    頁、第205 頁至第209 頁反面）。又該扣案槍枝2 枝經臺中
    縣警察局初步檢視結果，認為管制槍枝可能性較大，此有臺
    中縣警察局槍枝初步檢視報告表在卷可稽（詳警詢卷宗第21
    1 頁至第212 頁），復將扣案槍彈送請內政部警政署刑事警
    察局以性能檢驗法、試射法鑑驗結果，認：一、送鑑長槍1
    枝（槍枝管制編號：0000000000），認係仿霰彈槍製造之槍
    枝，槍管暢通，擊發功能正常，可供擊發適用子彈使用，認
    具殺傷力。二、送鑑手槍1 枝（含損壞彈匣1 個，槍枝管制
    編號：0000000000），認係改造手槍，由仿COLT廠1911MKIV
    SERIES'70 半自動手槍製造之槍枝，換裝口徑0.45吋制式半
    自動手槍槍管而成，擊發功能正常，可供擊發適用子彈使用
    ，認具殺傷力。三、送鑑子彈11顆，認均係口徑12 GAUGE之
    制式霰彈，採樣4 顆試射，3 顆，可擊發，認均具殺傷力；
    1 顆，無法擊發，認不具殺傷力。四、送鑑子彈7 顆，鑑定
    情形如下：（一）5 顆，認均係非制式子彈，由金屬彈殼組
    合直徑9.0 ±0.5MM 金屬彈頭而成，採樣2 顆試射：1 顆，
    雖可擊發，惟發射動能不足，認不具認傷力；1 顆，無法擊
    發，認不具殺傷力。（二）2 顆，認均係非制式子彈，由金
    屬彈殼組合直徑8.0 ±0.5MM 金屬彈頭而成，採樣1 顆試射
    ，可擊發，認具殺傷力等情，有內政部警政署刑事警察局98
    年1 月6 日刑鑑字第0970190338號鑑驗書及扣案槍彈照片可
    參（詳偵查卷宗第78頁至第82頁），是除口徑12 GAUGE之制
    式霰彈1 顆，經試射無法擊發認不具殺傷力，及由金屬彈殼
    組合直徑9.0 ±0.5MM 金屬彈頭而成之非制式子彈之改造子
    彈5 顆，因採樣2 顆試射，認均不具認傷力，而可認該5 顆
    改造子彈均不具殺傷力外，餘改造槍枝2 枝、口徑12 GAUGE
    之制式霰彈10顆及由金屬彈殼組合直徑8.0 ±0.5M M金屬彈
    頭而成之非制式子彈之改造子彈2 顆，應認均具有殺傷力甚
    明。綜上，本件事證已臻明確，被告等人犯行至堪認定，應
    依法論科。
三、查被告甲○○、乙○○、丁○○、庚○○、丙○○、戊○○
    、己○○未經許可持有扣案可發射子彈具有殺傷力之改造槍
    枝2 枝及具有殺傷力之制式霰彈10顆、改造子彈2 顆，核其
    等所為，均係犯槍砲彈藥刀械管制條例第8 條第4 項之未經
    許可持有可發射子彈具有殺傷力之改造槍枝罪及同條例第12
    條第4 項之未經許可持有子彈罪。被告等人與姓名年籍不詳
    綽號「茶壺」之成年男子就上開犯行間，有犯意聯絡及行為
    分擔，俱為共同正犯。又按非法持有、寄藏、出借槍砲彈藥
    刀械等違禁物，所侵害者為社會法益，如所持有、寄藏或出
    借客體之種類相同（如同為手槍，或同為子彈者），縱令同
    種類之客體有數個（如數枝手槍、數顆子彈），仍為單純一
    罪，不發生想像競合犯之問題；若同時持有、寄藏或出借二
    不相同種類之客體（如同時持有手槍及子彈），則為一行為
    觸犯數罪名之想像競合犯（最高法院82年度台上字第5303號
    判決要旨可資參照），從而，被告等人同時持有具有殺傷力
    之改造槍枝2 枝及具有殺傷力之子彈12顆之各該犯行，均僅
    侵害一法益，各屬單純一罪，不發生想像競合犯之問題。再
    被告等人以一持有行為，同時、同地持有前開可發射子彈具
    有殺傷力之改造手槍2 枝及子彈12顆之2 罪，為想像競合犯
    ，依刑法第55條規定，應從一重依槍砲彈藥刀械管制條例第
    8 條第4 項之未經許可持有可發射子彈具有殺傷力之改造槍
    枝罪處斷。而被告等人未經許可持有可發射子彈具有殺傷力
    之改造槍枝之行為，所犯為法定本刑3 年以上10年以下有期
    徒刑，併科新臺幣（下同）7,000,000 元以下罰金之重罪，
    然被告等人持有前開具殺傷力之改造槍枝2 枝之目的，僅係
    為一時好奇，業據被告等人於本院審理時自承在卷（詳本院
    98年7 月29日審判筆錄第16頁），自持有以來，未經查獲有
    其他從事犯罪之行為，是被告等人所為，相較於不法之徒擁
    槍自重危害社會之情形，犯罪情節自屬較輕，況被告等人顯
    係對國家重典認識不夠深切，致犯此重罪，被告等人性格尚
    非不可教化，另被告等人並未持該扣案槍枝作為其他犯罪之
    用，且持有之時間非長，又被告甲○○、乙○○、丁○○、
    庚○○、戊○○、己○○素無前科，被告丙○○僅因公共危
    險案件，經本院以96年度彰交簡字第422 號判處拘役30日確
    定，並於96年12月20日易科罰金折算完畢，此有臺灣高等法
    院被告前案紀錄表在卷可稽，堪認被告等人素行尚稱良好，
    又年均20餘歲至30餘歲間，年輕識淺，一時失慮，因好奇，
    始為本件持有具有殺傷力之槍彈犯行，以本案犯罪之具體情
    狀及行為背景觀之，認縱宣告法定最低度之刑，猶嫌過重，
    情輕法重，於客觀上足以引起社會一般人之同情而顯可憫恕
    ，爰依刑法第59條之規定，各酌予減輕其刑。爰審酌被告等
    人之素行，且未曾持以犯罪，亦未因此造成公眾或他人之現
    實惡害，又持有之槍枝為2 枝、子彈為12顆，暨被告犯後於
    本院審理時終能坦認犯行，尚知悔改，然明知未經主管機關
    許可不得持有具有殺傷力之槍彈，仍為持有之行為，犯罪動
    機實屬可議，並對社會治安存有潛在之危險等一切情狀，各
    量處如主文所示之刑，並諭知併科罰金，暨就併科罰金部分
    ，諭知易服勞役之折算標準，以示懲儆。
四、末查被告等人均未曾因故意犯罪受有期徒刑以上刑之宣告，
    有臺灣高等法院被告前案紀錄表存卷可參，被告等人係因一
    時好奇始持有本件具有殺傷力之改造槍枝及制式、非制式子
    彈，並無供自己或他人犯罪之意圖，其等性格尚非不可教化
    ，已如前述，被告等人犯罪非無可憫之處，且其等犯後坦認
    行為失序，態度尚佳，足見深切之悔意，經此教訓，應知警
    惕而無再犯之虞，所宣告之刑，認以暫不執行為適當，均併
    予宣告緩刑5 年，以勵自新，惟斟酌被告等人因法律觀念薄
    弱而觸法，為確保其等能記取教訓並建立尊重法治之正確觀
    念，本院認除前開緩刑宣告外，另有課予一定負擔之必要，
    併依刑法第74條第2 項第4 款規定，諭知各向公庫支付如主
    文所示之金額，以符緩刑目的。
五、扣案可發射子彈具有殺傷力之仿霰彈槍製造之改造槍枝1 枝
    （槍枝管制編號：0000000000）、仿COLT廠半自動手槍製造
    之改造槍枝1 枝（含彈匣1 個，槍枝管制編號：0000000000
    ），具有殺傷力之制式霰彈7 顆及非制式子彈之直徑8.0 ±
    0.5mm 改造子彈1 顆，經鑑定結果，認係槍砲彈藥刀械管制
    條例第4 條第1 項第1 、2 款所稱之槍砲及彈藥，非經中央
    主管機關許可不得製造、販賣、運輸、持有及轉讓，係違禁
    物，應依刑法第38條第1 項第1 款規定，不問屬於被告與否
    ，宣告沒收。至扣案具有殺傷力之制式霰彈3 顆及非制式子
    彈之直徑8.0 ±0.5mm 改造子彈1 顆，業經鑑定單位鑑驗試
    射擊發，有上開內政部警政署刑事警察局鑑驗書在卷可資為
    憑，均已失其子彈之結構及性能，堪認業已耗損而無殺傷力
    ，非屬違禁物，核無沒收之必要，公訴人認上開子彈4 顆亦
    屬違禁物，請求宣告沒收，容有未洽。另扣案口徑12 GAUGE
    之制式霰彈1 顆，經試射無法擊發認不具殺傷力，及由金屬
    彈殼組合直徑9.0 ±0.5MM 金屬彈頭而成之非制式子彈之改
    造子彈5 顆，因採樣2 顆試射，認均不具殺傷力，而可認該
    5 顆改造子彈均不具殺傷力，已如前述，既均不具殺傷力，
    自非違禁物，自無併予宣告沒收之必要，附此敘明。
據上論斷，應依刑事訴訟法第299 條第1 項前段，槍砲彈藥刀械
管制條例第8 條第4 項、第12條第4 項、刑法第11條前段、第28
條、第55條、第42條第3 項前段、第59條、第74條第1 項第1 款
、第2 項第4 款、第38條第1 項第1 款，判決如主文。
本案經檢察官蔡明達到庭執行職務。
中    華    民    國    98    年    8     月    12    日
                  刑事第四庭  審判長法官  姚銘鴻
                                    法官  葉明松
                                    法官  游秀雯
以上正本證明與原本無異。
如不服本判決應於收受判決後10日內向本院提出上訴書狀，並應
敘述具體理由。其未敘述上訴理由者，應於上訴期間屆滿後20日
內向本院補提理由書 (均須按他造當事人之人數附繕本)「 切勿
逕送上級法院」。
中    華    民    國    98    年    8     月    12    日
                                  書記官  謝志鑫
附錄本案論罪科刑法條全文槍砲彈藥刀械管制條例第8 條未經許
可，製造、販賣或運輸鋼筆槍、瓦斯槍、麻醉槍、獵槍、空氣槍
或第4 條第1 項第1 款所定其他可發射金屬或子彈具有殺傷力之
各式槍砲者，處無期徒刑或5 年以上有期徒刑，併科新臺幣1 千
萬元以下罰金。
未經許可，轉讓、出租或出借前項所列槍枝者，處5 年以上有期
徒刑，併科新臺幣1 千萬元以下罰金。
意圖供自己或他人犯罪之用，而犯前二項之罪者，處無期徒刑或
7 年以上有期徒刑，併科新臺幣1 千萬元以下罰金。
未經許可，持有、寄藏或意圖販賣而陳列第1 項所列槍枝者，處
3 年以上10年以下有期徒刑，併科新臺幣700 萬元以下罰金。第
1 項至第3 項之未遂犯罰之。
槍砲彈藥刀械管制條例第12條未經許可，製造、販賣或運輸子彈
者，處1 年以上7 年以下有期徒刑，併科新台幣500 萬元以下罰
金。
未經許可，轉讓、出租或出借子彈者，處6 月以上5 年以下有期
徒刑，併科新台幣300 萬元以下罰金。
意圖供自己或他人犯罪之用，而犯前二項之罪者，處3 年以上10
年以下有期徒刑，併科新台幣700 萬元以下罰金。
未經許可，持有、寄藏或意圖販賣而陳列子彈者，處5 年以下有
期徒刑，併科新台幣300 萬元以下罰金。
第 1 項至第 3 項之未遂犯罰之。


司法院資訊處製作；財團法人民間司法改革基金會備份。
